【裁判字號】    97,交聲,1241
【裁判日期】    970430
【裁判案由】    違反道路交通管理處罰條例聲明異議
【裁判全文】
臺灣臺北地方法院交通事件裁定  97年度交聲字第1241、1242號
原處分機關  交通部公路總局臺北區監理所板橋監理站
受處分人    甲○○
上列受處分人因違反道路交通管理處罰條例案件，對於交通部公
路總局臺北區監理所板橋監理站中華民國97年4月11日所為之處
分（原處分案號：板監裁字第裁41-C00000000號、第裁41-C0000
0000號），聲明異議，本院裁定如下：
    主  文
異議駁回。
    理  由
一、按汽車駕駛人，行經有燈光號誌管制之交岔路口闖紅燈者，
    處新臺幣（下同）1800元以上5400元以下罰鍰；汽車駕駛人
    ，駕駛汽車有違反本條例之行為，經交通勤務警察或依法令
    執行交通稽查任務人員制止時，不聽制止或拒絕停車接受稽
    查而逃逸者，除按各該條規定處罰外，處3000元以上6000元
    以下罰鍰，道路交通管理處罰條例第53條第1項、第60條第
    1項分別定有明文。另汽車駕駛人駕駛汽車違反道路交通管
    理處罰條例第53條第1項、第60條第1項規定者，除應依該條
    所規定之罰鍰處罰外，並應分別予以記違規點數3點（違反
    第53條第1項部分）、1點（違反第60條第1項部分），復為
    道路交通管理處罰條例第63條第1項第3款、第1款所明定。
    又「汽車駕駛人之行為有下列情形之一，當場不能或不宜攔
    截製單舉發者，得逕行舉發：一、闖紅燈或平交道。…四、
    不服指揮稽查而逃逸，或聞消防車、救護車、警備車、工程
    救險車之警號不立即避讓。」、「本條例之處罰，受舉發違
    反道路交通管理事件之受處罰人，認為受舉發之違規行為應
    歸責他人者，應於舉發違反道路交通管理事件通知單應到案
    日期前，檢附相關證據及應歸責人相關證明文件，向處罰機
    關告知應歸責人，處罰機關應即另行通知應歸責人到案依法
    處理。逾期未依規定辦理者，仍依本條例各該違反條款規定
    處罰。」、「依本條例規定逕行舉發或同時併處罰其他人之
    案件，推定受逕行舉發人或該其他人有過失。」，亦為道路
    交通管理處罰條例第7條之2第1項第1款、第4款、第85條第
    1項、第4項所明文規定。再道路交通管理處罰條例所稱之汽
    車，依該條例第3條第8款之規定，包含機器腳踏車在內。
二、本件受處分人即異議人甲○○於民國97年2月2日17時25分許
    ，騎乘車牌號碼328-BFX號重型機車，行經新店市○○路與
    吉安街口設有燈光號誌管制之交岔路口之際，因不遵守交通
    號誌之指示，遇紅燈左轉往吉安街繼續行駛，適為在該處執
    行勤務之臺北縣政府警察局新店分局警員溫鈺泉發現，旋即
    鳴按喇叭示意受處分人停車接受檢查，詎受處分人回頭後，
    竟不予理會，加速行駛進吉安街12巷逃逸，嗣該員警乃記明
    車牌號碼、車輛顏色等資料，以受處分人所有之該部機車有
    違反前揭道路交通管理處罰條例第53條第1項、第60條第1項
    規定之行為而掣單舉發，嗣受處分人於舉發通知單上所載應
    到案日期前，向原處分機關提出申訴，經原處分機關調查結
    果，仍認受處分人確有前開違規行為，原處分機關乃依道路
    交通管理處罰條例第53條第1項、第60條第1項及處理細則第
    43條、第44條暨基準表之規定，於97年4月11日以板監裁字
    第裁41-C00000000號、第裁41-C00000000號就受處分人所有
    該部機車，前開闖紅燈、不服稽查逃逸之行為，各裁處受處
    分人罰鍰新台幣1,800元、3,000元，合計罰鍰4,800元，並
    分別記違規點數3點、1點在案，以上有97年2月2日臺北縣政
    府警察局北縣警交字第C00000000號、第C00000000號之「舉
    發違反道路交通管理事件通知單」影本及臺北縣政府警察局
    新店分局97年3月26日北縣警店交裁字第0970014889號書函
    影本、97年4月11日交通部公路總局臺北區監理所板橋監理
    站板監裁字第41-C000000 00號、第裁41-C00000000號「違
    反道路交通管理事件裁決書」影本各乙份附卷可稽。
三、聲明異議意旨略以：當天路上車子很多，警察函復有在我背
    後按喇叭，但當時為傍晚又下雨，警察按喇叭很大聲又長，
    並非以吹哨子、鳴警笛或揮手方式取締，試問誰知道他是警
    察。又該路口皆未有禁止左轉及二段式左轉之號誌及標誌，
    我在此住了20年，從有駕照以來，行經此路口皆是如此回家
    ，警察在該路口長久以來亦皆未見其宣導及取締，該員警可
    能帶個人情緒非理性執法等云云。
四、按交通警察掣單舉發違，反道路交通管理處罰條例所列之違
    規事實，本質上為行政處分，係公務員基於職務上之權力，
    依法就特定之具體事件，所為之具公法上效果之單方面行政
    行為，基於公務員為公法上行為，具有公信力之原則，該行
    政行為當可被推定為真正，渠據以依法處分之事實認定亦為
    正確無誤，若謂公務員一切行政行為均需預留證據以證其實
    ，則國家行政勢必窒礙難行。據此，執勤員警本於維護交通
    秩序、安全職責所為之舉發，自應受到合法、正確之推定，
    除非有其他積極證據，足資認定公務員於執行職務時，有故
    意或過失侵害人民權利之情形，或處分本身有重大明顯之瑕
    疵而應予撤銷者外，否則本於行政目的達成之必要與公權力
    之尊重、公信力之維持，司法機關通常亦多予尊重，並儘力
    維持，以秉持行政、司法相互合作、制衡之原理，共同維護
    國家機能之正常運行，合先敘明。經查：車牌號碼328-BFX
    號重型機車確為受處分人所有，而受處分人所有之前開機車
    於前述時間，行經設有紅綠燈光號誌管制之交岔路口，明知
    為禁止通行之紅燈號誌，仍違規闖紅燈左轉行駛，此為受處
    分人所不否認，惟辯稱其不知執行交通勤務之警察從後鳴按
    喇叭制止，其無拒絕停車接受稽查而逃逸之違規事實，然本
    案經查無其他積極佐證以實其說，而執勤警員溫鈺泉，當日
    係依法執行勤務，與異議人間並無仇怨，其於本件之舉發違
    規，並無何積極證據足認有何重大明顯之瑕疵，或有故意偏
    頗之情形，即無撤銷其行政處分之理由。而異議人所持之異
    議理由，又無法建立本院應予撤銷該舉發違規之堅強心證，
    是其異議即無可採，從而，裁決機關依警員之違規舉發，而
    依法裁決，分別科處異議人罰鍰新台幣1,800元、3,000元，
    並分別記違規點數3點、1點，其認事用法即無違誤，本件之
    聲明異議無理由，應予駁回。
據上論斷，應依道路交通案件處理辦法第19條，裁定如主文。
中    華    民    國    97    年    4     月    30    日
                  交通法庭法  官 楊台清
以上正本證明與原本無異。
如不服本裁定，應於送達後5日內，向本院提出抗告狀。
                           書記官 陳麗津
中    華    民    國    97    年    5     月    5     日


司法院資訊處製作；財團法人民間司法改革基金會備份。
